臺灣板橋地方法院交通事件裁定　　　　95年度交聲字第1704號
原處分機關　交通部公路總局臺北區監理所板橋監理站
異　議　人
即受處分人　甲○○
上列受處分人即異議人因違反道路交通管理處罰條例案件，對於
交通部公路總局臺北區監理所板橋監理站民國95年10月20日為之
板監裁字第裁41-C00000000號裁決處分，聲明異議，本院裁定如
下：
    主  文
原處分撤銷。
甲○○不罰。
    理  由
一、原處分意旨略以：異議人即受處分人甲○○於民國95年6 月
    20日上午10時30分許，將其所有之車牌號碼NV8-265 號重型
    機車，停放於臺北縣板橋市○○路○ 段（舉發違反道路交通
    管理事件通知單誤載為「1 段」）182 巷路邊之禁止臨時停
    車處所，經臺北縣政府警察局海山分局（下稱原舉發機關）
    值勤警員以異議人違反道路交通管理處罰條例第56條第1 項
    第1 款規定為由，拍照採證後，逕行掣單舉發，嗣並移送原
    處分機關就上開違規事由，裁處罰鍰新臺幣（下同）600 元
    云云。
二、本件聲明異議意旨則以：異議人於95年6 月20日當天，原係
    將車牌號碼NV8-265 號重型機車停放於臺北縣板橋市○○路
    ○ 段182 巷1 弄32號「文化奇蹟萬居大廈」前之合法機車停
    車格內，嗣因當天該處進行道路施工，而被移置於對面板橋
    市月租汽車停車場5 ～8 號停車格內，交通隊告發違規拖吊
    時採證照片顯示NV8-265 號重型機車違規停放於人行道上，
    應為後來汽車停車場租用人為停放汽車再行移置所致，本件
    並非異議人違規停車，實係該機車遭他人移置，原處分機關
    據以裁罰，顯有未洽，爰依法聲明異議，請求撤銷原處分等
    語。
三、按94年2 月5 日制定公布、95年2 月5 日起施行之行政罰法
    ，其第5 條規定：「行為後法律或自治條例有變更者，適用
    行政機關最初裁處時之法律或自治條例。但裁處前之法律或
    自治條例有利於受處罰者，適用最有利於受處罰者之規定」
    ，此項規定於屬行政罰性質之違反道路交通管理處罰條例裁
    罰事件，自亦有其適用。查本件異議人違規行為所涉之道路
    交通管理處罰條例第56條，業於95年7 月1 日起修正施行，
    惟上開條文修正前、後所規定之罰鍰額度，兩者並無不同，
    修正前之規定並未較有利於異議人，揆諸前揭行政罰法第5
    條前段規定，本件自應適用原處分機關最初為裁決時即修正
    後之道路交通管理處罰條例第56條規定，先予敘明。
四、經查：
(一)、95年6 月20日上午10時30分許，異議人所有之車牌號碼NV
      8-265 號重型機車，停放於臺北縣板橋市○○路○ 段182
      巷路邊之禁止臨時停車處所，經原舉發機關值勤警員以異
      議人違反道路交通管理處罰條例第56條第1 項第1 款規定
      為由，拍照採證後，掣單逕行掣單舉發，原處分機關因於
      95年10月20日以板監裁字第裁41-C00000000號裁決書裁處
      異議人罰鍰600 元等情，有臺北縣政府警察局舉發違反道
      路交通管理事件通知單、原處分機關之裁決書各1 紙在卷
      可稽。
(二)、本案原處分機關認異議人有在上開路段之禁止臨時停車處
      所停車而予以裁罰，無非係以原舉發機關警員所掣發之北
      縣警交字第C00000000 號舉發違反道路交通管理事件通知
      單1 紙、違規採證照片1 幀，為其論據，惟上揭路段確曾
      於95年6 月20日至同年6 月22日施作污水地下道工程等情
      ，有臺北縣政府96年11月11日北府水污字第0950882248號
      函在卷可按，是異議人前揭辯稱其所有之上揭機車係因道
      路施工而遭移置等語，已非無據。
(三)、再者，本院依職權函詢臺北縣政府就道路實施工程時如何
      處理停放於實施工程路段上之機車一事，經該局責成上開
      舉發路段現場監造單位（中鼎工程股份有限公司）查明後
      ，以上開96年11月11日北府水污字第0950882248號函覆稱
      ：「旨揭位置於95年6 月20日至6 月22日施作污水下水道
      工程，施工廠商施工前於地上噴漆告知駕駛人；若該處仍
      有機車停放，會把車輛移至附近空地，待施工完成後再將
      車輛移回」；暨該函檢附中鼎工程股份有限公司95年12月
      13日（95）板一-監字第0121301號備忘錄稱：「．．．四
      、施工當天如有車輛未移開而影響工程施工者，將會於施
      工前把車輛移至附近空地，待施工完成後再將車輛移回，
      然因施工中機車騎士來來往往，有些已自行遷移至別處，
      有些騎士因回來後無停車位而隨意停於違規停車處，因此
      施工者於施工完成後僅能憑記憶移回印象中之車輛。」等
      語，此有上開函文及所附之備忘錄各1 份附卷足稽。足見
      ，施工單位為進行工程，確曾挪動停放在停車格內之車輛
      ，而施工單位，在挪動車輛後，是否確能將車輛全數挪回
      原位，亦未可知，是異議人辯稱：伊原係將該機車停放於
      合法機車停車格內，嗣因當日該處進行道路施工，該機車
      始被移置於原停放地點對面汽車停車場停車格內，後來又
      被汽車停車場租用人再行移至本件違規停車地點等語，即
      非全然無據。
(四)、綜上，本件受處分人所有之上開重型機車，遭舉發之地點
      ，確曾因道路之施工，而發生由施工單位挪動車輛之作為
      ，是異議人所有之重型機車或有遭移動，而未挪回原停車
      格之可能，在此合理可能之懷疑下，依待證事實「倘有懷
      疑，則從被告之利益作解釋」之證據法則，自應作對受處
      分人有利之認定，認其所為上開辯解為屬可採。
五、綜上所述，原處分機關所認定異議人有前開違反道路交通管
    理處罰條例之違規事實，如前所述，既有合理之懷疑，是異
    議人所有之車輛在停車格內遭施工單位移動，即非無據，從
    而，本件自應作對受處分人有利之認定，原處分機關不察，
    遽對受處分人為前開裁決，即難認為允當，應認受處分人之
    異議為有理由，自應由本院將原處分撤銷，改諭知受處分人
    不罰，以資適法。
據上論斷，應依道路交通管理處罰條例第87條第2 項，道路交通
案件處理辦法第20條前段，裁定如主文。
中　　華　　民　　國　　96　　年　　3 　　月　　30　　日
　　　　　　　        交通法庭  法  官  陳明偉
以上正本證明與原本無異
如不服本裁定應於送達後5 日內向本院提出抗告狀
                                書記官  陳慧儷
中　　華　　民　　國　　96　　年　　3 　　月　　30　　日
